【裁判字號】    95,簡上,67
【裁判日期】    951004
【裁判案由】    給付票款
【裁判全文】
臺灣彰化地方法院民事判決  95年度簡上字第67號
上  訴  人  學子食品有限公司
                        號
法定代理人  乙○○
訴訟代理人  張繼準律師
複代理人    黃琪雅律師
被上訴人    甲○○○○○○○○○○○○○
訴訟代理人  楊俊樂律師
上列當事人間請求給付票款事件，上訴人對於中華民國95年4月
26日本院員林簡易庭95年度員簡字第1號第一審判決提起上訴，
本院於95年9月19日言詞辯論終結，判決如下：
    主  文
原判決廢棄。
被上訴人在第一審之訴駁回。
第一、二審訴訟費用由被上訴人負擔。
    事實及理由
一、被上訴人起訴主張：其因承攬胡文禧「璞園胡公館-大理石
    材（白海棠）工程」，胡文禧為支付工程款，以自己、黃靜
    妮及上訴人公司之支票付款，因而持有如附表所示之系爭支
    票（下稱系爭支票）；上訴人雖以被上訴人所持票據係經黃
    靜妮偽造簽發，然黃靜妮係上訴人之負責人，有權簽發公司
    票據之人，上訴人不能以其公司已變更負責人為乙○○，謂
    前負責人開立之票據為偽造，又系爭支票存款戶曾於94年3
    月26日因印鑑遺失而辦理印鑑變更，且於94年10月21日結清
    ，惟辦理印鑑變更之時，黃靜妮仍為公司負責人，其自有權
    變更印鑑，而此印鑑至結清之時皆無再為變更，而乙○○早
    於94年6月13日即為負責人，其無變更則印鑑章自繼續為公
    司所用，所以本件退票並無印鑑不符之退票理由，至於被告
    辯稱其公司支票黃靜妮未移交而盜用云云，不能遽認為真實
    。爰本於票據關係請求上訴人給付票款，並聲明求為判決：
    上訴人應給付被上訴人新台幣（下同）五十萬元，及自民國
    94年9月30日起至清償日止，按年息6％計算之利息。
二、上訴人則以：系爭支票係黃靜妮偽造簽發，其發票日為94年
    9月30日，然被告早於93年4月中下旬即由乙○○負責經營，
    並於同年7月30日變更登記為公司之代表人；雖然原負責人
    黃靜妮於93年2月在安泰銀行開設系爭支票帳戶並請領支票
    ，然未告知乙○○，更於被告負責人變更為乙○○後，私自
    於94年3月28日向安泰銀行偽稱印鑑遺失辦理印鑑掛失變更
    手續，黃靜妮當時已非上訴人公司之代表人，其自無權變更
    印鑑繼續使用系爭支票，是以系爭支票係黃靜妮所偽造，且
    依公司法第12條規定，就公司已登記事項得以對抗第三人，
    故系爭支票對上訴人不生效力，又原告取得系爭支票之原因
    關係有疑義，並未以相當對價取得系爭支票，依票據法第14
    條規定，原告無從主張系爭支票權利等語，資為抗辯。
三、原審對於被上訴人之請求，判決上訴人全部敗訴，並依職權
    宣告假執行，上訴人不服提起上訴，並聲明：(一)原判決廢棄
    。(二)被上訴人在第一審之訴駁回。(三)第一、二審訴訟費用由
    被上訴人負擔；被上訴人則聲明：(一)上訴駁回。(二)第二審訴
    訟費用由上訴人負擔。
四、本件上訴人抗辯黃靜妮已非公司之代表人，竟私自申請變更
    印鑑後使用支票，系爭支票係黃靜妮所偽造等情，即否認系
    爭支票上之印章為上訴人公司章為真正；被上訴人為執票人
    ，主張系爭支票之公司章為上訴人所有，即主張公司章為真
    正，自應由被上訴人就系爭之票上公司章為真正一節負舉證
    責任。
五、按在票據上簽名者，依票上所載文義負責，票據法第5條定
    有明文；是未於票據上簽名者，不負票據責任。再按，支票
    之被偽造人對於票據上印章否認為真正時，由執票人負舉證
    責任（最高法院76年度台上字第1881號判決參考）。又所謂
    偽造，係指行為人並無製作權而擅自以他人名義虛偽製作而
    言。經查，系爭支票帳戶係黃靜妮於93年2月24日任上訴人
    代表人時所開設，固有安泰銀行系爭支票帳戶之開設資料附
    卷可稽；惟查上訴人之代表人於93年7月30日時，已變更登
    記為乙○○，及黃靜妮於94年3月28日以系爭支票帳戶印鑑
    遺失為由，向安泰銀行申請變更支票印鑑等事實，有上訴人
    變更登記表、安泰商業銀行員林分行95年3月16日（95）安
    員字第311號函及函附之變更印鑑資料在卷可憑；被上訴人
    主張系爭支票存款戶曾於94年3月26日因印鑑遺失而辦理印
    鑑變更，且於94年10月21日結清，惟辦理印鑑變更之時，黃
    靜妮仍為公司負責人，其自有權變更印鑑云云，即與上開事
    證不符，自非可採。復查，黃靜妮於93年7月30日後既已非
    上訴人之代表人，依法即無權代表上訴人，竟以自己名義向
    安泰銀行申請變更支票帳戶印鑑，且觀系爭支票上，黃靜妮
    蓋其小章於變更之「學子食品有限公司」大章旁，顯以公司
    代表人自居，足認為其擅自變更上訴人公司印鑑後，偽造簽
    發系爭支票供自己使用無訛。上訴人抗辯系爭支票係黃靜妮
    偽造等語，應屬可採。被上訴雖主張黃靜妮變更上訴人公司
    印鑑使用系爭支票，為上訴人與黃靜妮間內部之情事，系爭
    支票未必為黃靜妮所偽造云云，依前揭說明，此應由被上訴
    人就此有利之事實負舉證之責，惟被上訴人均無法舉證以實
    其說，被上訴人之主張自難採取。
六、綜上所述，系爭支票為黃靜妮所偽造，上訴人既未簽名或蓋
    章於系爭支票，自無庸負票據上之責；被上訴人請求上訴人
    給付票款，即無理由，應予駁回。原審為上訴人全部敗訴之
    判決，並依職權為假執行之宣告，容有未洽，上訴人上訴指
    摘原判決不當，求為廢棄改判，為有理由，應由本院將原判
    決廢棄，並改判如主文第2項所示。
七、本件事證已臻明確，兩造其餘攻擊防禦方法與舉證，核與判
    決結果無影響，爰不一一論述。
八、據上論結，本件上訴為有理由，依民事訴訟法第436條之1第
    3 項、第450條、第78條，判決如主文。
中    華    民    國    95    年    10    月    4     日
                              民事第一庭
                              審判長法官   羅培昌
                                    法官   陳正禧
                                    法官   吳俊螢
以上正本係照原本作成。
中    華    民    國    95    年    10    月    4    日
                                書記官  林文斌
附表：
┌────┬────────┬────┬─────────┬──────┬─────────┐
│  發票日│  面額（新台幣）│  提示日│    付款人        │ 支票號碼   │發票人之法定代理人│
├────┼────────┼────┼─────────┼──────┼─────────┤
│94.09.30│  五十萬元      │94.09.30│  安泰商業銀行員林│AW0000000   │黃靜妮            │
│        │                │        │  分行            │            │                  │
└────┴────────┴────┴─────────┴──────┴─────────┘


司法院資訊處製作；財團法人民間司法改革基金會備份。
